【裁判字號】    89,易,4328
【裁判日期】    891107
【裁判案由】    違反臺灣省內菸酒專賣暫行條例
【裁判全文】
臺灣高雄地方法院刑事判決                        八十九年度易字第四三二八號
    公  訴  人  臺灣高雄地方法院檢察署檢察官
    被      告  丁○○
                丙○○
                甲○○
右列被告因違反台灣省內菸酒專賣暫行條例案件，經檢察官提起公訴（八十九年度偵
字第一九八五七號），本院判決如左：
    主  文
丁○○共同連續販賣未貼專賣憑證之菸類，處拘役伍拾日，如易科罰金，以新台幣玖
佰元即銀元參佰元折算壹日。附表所示之煙類及記帳單柒張，均沒收。
甲○○共同連續販賣未貼專賣憑證之菸類，科罰金新台幣玖仟元，如易服勞役，以新
台幣玖佰元即銀元佰元折算壹日，緩刑貳年。附表所示之煙類及記帳單柒張，均沒
收。
丙○○幫助連續販賣未貼專賣憑證之菸類，累犯，處拘役參拾日，如易科罰金，以新
台幣玖佰元即銀元參佰元折算壹日。
    事  實
一、丁○○意圖營利，並基於販賣未稅洋菸之概括犯意，自民國八十九年六月間某日
    起，先後二次各以每條新台幣（下同）一百六十元之價格向綽號「祥仔」之不詳
    姓名男子購入未貼專賣憑證之洋菸各一批，再以每條約二百五十元之價格連續向
    各地檳榔攤兜售圖利，並於八十九年七月間某日，向丙○○（前曾於八十六年間
    因賭博案件，經臺灣臺南地方法院判處有期徒刑三月確定，於八十七年七月二十
    二日易科罰金執行完畢）以每月租金二千元分租其所承租位於高雄市○鎮區○○
    路二五八之二號之處所藏放所販入之未貼專賣憑證洋菸；丙○○明知丁○○向其
    承租上該處所係為藏放所販入之未貼專賣憑證洋菸，竟仍基於幫助之犯意，將該
    處所出租，供丁○○藏放未稅洋菸再伺機販售圖利。甲○○為丙○○之侄子，於
    八十九年八月二十八日至上址借住，明知丁○○販售未稅洋菸圖利，竟與丁○○
    共同基於販賣未稅洋菸之犯意連絡，自即日起受丁○○之委託，擔任記帳之工作
    ，而由丁○○提供食宿及零用錢，以為記帳之代價。嗣於八十九年九月二日上午
    十一時四十分許，經警持搜索票前往該址搜索時當場查獲如附表所示之未貼專賣
    憑證洋菸，及丁○○所有供犯罪所用之記帳單七張，而循線獲悉上情。
二、案經高雄市政府警察局三民第二分局移送臺灣高雄地方法院檢察署檢察官偵查起
    訴。
    理  由
一、右揭被告丁○○基於販賣未稅洋菸圖利之概括犯意，自八十九年六月間起，先後
    二次各以每條新台幣（下同）一百六十元之價格向綽號「祥仔」之不詳姓名男子
    購入未貼專賣憑證之洋菸各一批，再以每條約二百五十元之價格連續向各地檳榔
    攤兜售圖利，並於八十九年七月間某日，向丙○○以每月租金二千元分租其所承
    租位於高雄市○鎮區○○路二五八之二號之處所藏放所販入之未貼專賣憑證洋菸
    伺機販售圖利之事實，業據被告丁○○迭於警偵訊及本院審理時供認不諱，互核
    其前後供述情節相符，復有附表所示之未稅洋菸及記帳單七張扣案可為佐憑，其
    所為自白經核與事實相符，自可採為論罪之證據。另訊之被告丙○○固坦承有將
    其所承租位於高雄市○鎮區○○路二五八之二號之處所以每月租金二千元分租於
    丁○○之事實，惟矢口否認有上揭犯行，辯稱：伊將該址分租與丁○○時並不知
    情丁○○有藏放未稅洋菸云云；另訊據被告甲○○亦矢口否認有前述犯行，辯稱
    ：我是去找我舅舅丙○○，並沒有刻意要幫丁○○記帳，是因為丁○○不識字，
    叫我幫他寫的云云。經查：(一)被告丙○○於警偵訊時一致供承：「該屋內未稅洋
    菸是丁○○所有，我知道他在做買賣」之語，嗣於本院審理時亦供述：「他表示
    有洋菸很便宜，才在七月間進貨」之語，佐以被告丁○○於警訊時供稱：我是向
    丙○○分租房子來存放香煙之語，可知被告丙○○顯然知情被告丁○○有在販賣
    未稅洋菸，竟仍將處所分租，供其藏放未稅洋菸，足徵被告丙○○有幫助之犯意
    甚明。所辯上開情詞顯為飾卸之詞，不足為採。另被告丁○○於本院審理時改稱
    我是向丙○○分租該處所居住乙詞，因與前揭供述不符，要屬事後迥護之詞，亦
    不足採。(二)被告甲○○於警偵訊時亦已供認確有幫被告丁○○記帳乙事，並經被
    告丁○○指述明確，佐以甲○○於警訊時就扣案記帳單之內容，均能詳述其意思
    ，並坦承抗拒警方之盤查及爭搶扣案之記帳單等情，足徵甲○○係基於犯意之連
    絡，從事記帳之工作無訛。否則其何需於警察搜索時抗拒盤查及爭搶記帳單，且
    對記帳單之內容知之甚稔，所辯前開情詞顯係事後卸責之詞，殊不足採。被告甲○○既於被告丁○○販售未稅洋菸之際，在旁從事記帳之工作，足證其與被告丁○○就販賣未稅洋菸之犯行，有犯意之連絡及行為之分擔，已然明確。本件事證
    明確，被告三人犯行均堪以認定。
二、被告丁○○、甲○○二人基於犯意之連絡，販賣未貼專賣憑證菸類之行為，應論
    以臺灣省內菸酒專暫行條例第三十七條第五款之罪；被告丙○○基於幫助之犯意
    ，將所承租之處所供被告丁○○藏放未稅洋菸，以遂行其販賣未稅洋菸之犯行，
    則應論以該罪之幫助犯。被告丁○○、甲○○二人間有犯意之連絡及行為之分擔
    ，均應論以共同正犯。其二人先後多次販賣行為，時間密接，以同一方法反覆實
    施，而觸犯構成犯罪要件相同之罪名，顯係基於概括之犯意，均為連續犯，應以
    一罪論。被告丙○○為幫助犯，爰依刑法第三十條第二項規定減輕其刑。末查被
    告丙○○曾於八十六年間因賭博案件，經臺灣臺南地方法院判處有期徒刑三月確
    定，於八十七年七月二十二日易科罰金執行完畢，此有臺灣高等法院被告全國前
    案紀錄表在卷可證，其於有期徒刑執行完畢後五年以內再犯本件有期徒刑以上之
    罪，為累犯，應依刑法第四十七條規定加重其刑，並依法先加後減其刑。審酌被
    告丁○○現正因違反懲治盜匪條例案件經判處徒刑確定，刻在假釋期間，仍不知
    醒悟，再犯本次犯行，本不宜寬縱，惟念其所為犯行尚非重大，犯後亦已坦認犯
    行不諱，態度良好；被告丙○○之素行（除有前述之前科外，另有違反台灣省內
    菸酒專賣暫行條例之前科），及本次所犯情節，犯後猶飾詞圖卸刑責；被告甲○○並無不良素行，於本次犯行僅是擔任記帳之工作，所得不多，犯後態度良好等
    一切情狀，分別量處如主文所示之刑，並各諭知易科罰金及易服勞役折算之標準
    。又被告甲○○前未曾受有期徒刑以上刑之宣告，有臺灣高等法院被告全國前案
    紀錄表在卷可查，因一時失慮，偶罹刑典，事後已坦承犯行，深具悔意，經此刑
    之宣告後，應知警惕而無再犯之虞，本院因認暫不執行其刑為當，爰予宣告緩刑
    二年，用啟自新。扣押之如附表所示之煙類應併依同條例第四十條第一款規定宣
    告沒收；另扣案之記帳單七張為被告丁○○所有並供犯本罪所用之物，亦應一併
    依刑法第三十八條第一項第二款規定宣告沒收。
三、另檢察官移送併辦部分（八十九年度偵字第一九一九六號），指稱被告丙○○於
    八十九年八月二十五日下午二時三十分許，在高雄市○○區○○路九三巷一九號
    乙○○住處，向乙○○購買未稅洋菸七星牌五百包，未及給付價金，即為警當場
    查獲等情，固為被告丙○○供認不諱，並為乙○○指述明確，惟被告丙○○辯稱
    向乙○○購買該批洋菸，是要供自己吸用等語。按販賣行為雖不以販入後復行賣
    出為構成要件，然需以營利為其目的，亦即以營利為目的，若有販入或賣出之行
    為，其犯罪即經完成；若未有營利之目的，則僅有販入之行為，亦不能以販賣論
    之。經查：被告丙○○為警查獲後迄今，均一致供稱向乙○○購買未稅洋菸是要
    供自己吸用等語，佐以證人乙○○之證述，亦從未談及丙○○向伊購買未稅洋菸
    ，是要轉賣圖利之情，是以並無積極證據足以證明被告丙○○購買未稅洋菸，有
    何營利之意圖。揆諸前揭說明，尚難僅憑被告丙○○有販入未稅洋菸乙情，即遽
    論以販賣罪責。綜上所述，檢察官移送併辦部分，既未經起訴，且無證據足以證
    明此部分與前揭論罪部分犯行有何裁判上一罪之關係，非本院所能審究，應退回
    檢察官重行偵辦，併此敘明。
據上論結，應依刑事訴訟法第二百九十九條第一項前段，臺灣省內菸酒專賣暫行條例
第三十七條第五款，第四十二條、第四十條第一款，刑法第十一條、第二十八條、第
五十六條、第三十條第二項、第四十一條、第四十二條第二項、第七十四條第一款、
第三十八條第一項第二款、第四十七條，罰金罰鍰提高標準條例第一條前段、第二條
，現行法規所定貨幣單位折算新台幣條例第二條，判決如主文。
中      華      民      國    八十九    年    十一    月      七        日
                                    臺灣高雄地方法院刑事第二庭
                                        法  官    黃三友
右正本證明與原本無異。
如不服本判決，應於判決送達後十日內，向本院提出上訴狀。
                                        書記官    林介欽
中      華      民      國    八十九    年    十一    月      八        日
附表
┌──┬────────┬──────┐
│編號│   洋菸品牌     │ 數     量  │
├──┼────────┼──────┤
│ 一 │ 七  星         │ 一百十四條 │
├──┼────────┼──────┤
│ 二 │ 七  星（黑）   │   八十七條 │
├──┼────────┼──────┤
│ 三 │ 七  星（紅）   │     十九條 │
├──┼────────┼──────┤
│ 四 │ 七  星（咖啡） │       七條 │
├──┼────────┼──────┤
│ 五 │ 峰             │   九十三條 │
├──┼────────┼──────┤
│ 六 │ 大衛杜夫       │   六十五條 │
├──┼────────┼──────┤
│ 七 │ 大衛杜夫（淡） │       七條 │
└──┴────────┴──────┘
附錄本判決論罪之法條：
臺灣省內菸酒專暫行條例第三十七條第五款
  有左列各款行為之一者，處一年以下有期徒刑、拘役或科或併科五千元以下罰金：
  五、違反第三十條之規定，販賣或轉讓未貼專賣憑證之菸類或酒類者。


司法院資訊處製作；財團法人民間司法改革基金會備份。
